臺灣臺南地方法院民事判決　　　　　　　95年度訴字第1426號
原　　　告　萱華工業股份有限公司
法定代理人　甲○○
訴訟代理人　施煜培律師
　　　　　　施承典律師
被　　　告　乙○○
上列當事人間請求給付違約金事件，經本院於民國95年12月25日
言詞辯論終結，判決如下：
    主  文
被告應給付原告新台幣伍拾玖萬捌仟陸佰元，及自民國95年10月
12日起至清償日止，按年息百分之五計算之利息。
訴訟費用由被告負擔。
本判決第一項於原告以新台幣壹拾玖萬玖仟伍佰參拾參元供擔保
後得假執行；但被告如於假執行程序實施前，以新台幣伍拾玖萬
捌仟陸佰元為原告預供擔保後，得免為假執行。
　　事實及理由
一、原告主張陳述如下，並聲明請求：(1)被告應給付原告新台幣
    （下同）598,600元，及自起訴狀繕本送達翌日起至清償日
    止，按年息百分之5計算之利息。(2)願供擔保請准宣告假執
    行。
（一）被告原為原告公司之員工，於民國86年2月16日到職，於9
      5年3月10日離職。被告在職期間，深受原告公司倚重，於
      93年10月間由原告負擔所有費用，供被告赴日本新昭和株
      式會社研修學習技術，被告並向原告承諾研習結束後二年
      內不得離職。又原告自95年1月1日起將被告轉任儲備幹部
      ，每月補助10,000元之訓練津貼，被告則再次承諾將服務
      滿三年。詎被告無視原告公司長期栽培，明知尚在其承諾
      不得離職期間內，竟於95年2月3日申請離職，原告公司培
      育員工之心血雖已白費，然仍同意被告離職，且將被告依
      協議本應賠償原告公司之違約金充作轉業輔導基金，未向
      被告求償，並於被告離職申請書上，特別提醒被告應注意
      競業禁止問題，敦促其離職後勿再傷害原告公司。
（二）查被告在原告任職期間，於95年1月16日簽署乙份競業禁
      止協議書，依該協議書第3條規定，被告離職後，二年內
      不得利用任職期間所知之產品開發、生產相關技巧或業務
      資訊，亦不得接觸原告公司既有客戶，且於二年內不得從
      事與原告公司相同或類似之行業或受僱與原告公司相同或
      相類似行業具競爭性廠商任職或提供資料，如有違反，被
      告應向原告賠償其離職當月薪資20倍之違約金。詎被告自
      原告公司離職後，旋即至訴外人寶技工業股份有限公司（
      下稱寶技公司）任職，該公司係原告多年之客戶，且其營
      業項目包括汽機車零件、油壓零件之製造，與原告公司之
      營業項目相同，兩者乃為相同或類似之行業，被告離職後
      隨即至寶技公司任職，顯然違反上開競業禁止協議書所約
      定之二年內「不得接觸原告公司既有客戶」、「不得從事
      與原告公司相同或類似之行業或受僱與原告公司相同或相
      類似行業具競爭性廠商任職」之承諾，應依協議賠償原告
      上開違約金。
（三）據此，按被告離職前一月即95年2月份薪資29,930元為基
      準（被告於95年3月10日離職時未任職滿1個月），請求被
      告賠償20倍之違約金即598,600元，及自起訴狀繕本送達
      翌日起至清償日止，按年息百分之5計算之利息。
二、被告則以下列陳述答辯，並聲明請求：(1)原告之訴及假執行
    之聲請均駁回。(2)如受不利判決，願供擔保請准宣告免為假
    執行。
（一）被告初在原告公司研發部門任職四年，之後被調往業務部
      門一年，再調回研發部門約三個月，原告嗣要將被告調往
      生產線，因與被告志趣不符，被告因此離職。
（二）依原告所提出之證物三協議書，被告承諾自95年1月1日起
      轉任生產部門三年，原告則允諾每月補助被告津貼10,000
      元，但原告並未履行承諾，依勞動基準法第14條第1項第5
      款規定，雇主不依勞動契約給付工作報酬，勞工得不經預
      告終止契約，依同條第4項準用第17條之規定，雇主應發
      給勞工資遣費，被告姑念主雇一場，並未向原告要求。
（三）訴外人寶技公司登記之營業項目，包括汽機車零件、油壓
      零件及油壓機件製造等項目，雖與原告登記之營業項目相
      同，但寶技公司最近五年來僅從事製造販售汽車避震器之
      一種產品，將來亦無計畫製造販售其他產品，與原告主要
      製造販售鋼管零件，兩者顯然不同，難謂被告至寶技公司
      任職，有違反競業禁止約定。又被告及寶技公司接觸之客
      戶，為車廠及一般用車之消費者，原告接觸之客戶對象為
      零件或產品生產製造商，被告在寶技公司執行業務之行為
      ，並未侵犯到原告任何權益，亦無違約可言。
三、本件經與兩造協商整理爭點，兩造對下列事項均不爭執（見
    本院95年11月13日言詞辯論筆錄）：
（一）被告原為原告公司員工，任職期間自86年2月16日起至95
      年3月10日止，離職當月薪資為29,930元。
（二）被告於任職期間與原告簽訂競業禁止協議書，其中第3項
      約定被告離職後不得使用或揭露原告公司營業上秘密，二
      年內不得利用任職期間所知之產品開發、生產相關技巧或
      業務資訊，亦不得接觸原告既有之客戶，且除經原告認定
      無競業之虞外，二年內並不得從事與原告公司相同或類似
      之行業或受雇與原告公司相同或類似行業具競爭性廠商任
      職或提供資料；被告如有違反上開約定，應向原告賠償其
      離職當月薪資20倍之違約金。
（三）被告任職原告公司期間，先後擔任生產部作業員及研發部
      研發人員，其於95年3月10日離職當時，是生產部的儲備
      幹部，上開競業禁止協議書是在擔任生產部儲備幹部時所
      簽定的。
（四）被告於95年3月10日離職當時，訴外人寶技公司與原告有
      業務往來（該公司向原告公司訂購鋼管零件從事避震器製
      造販售），為原告客戶，被告離職當月至寶技公司任職，
      擔任業務課長，主要職務是負責販賣銷售寶技公司生產製
      造之避震器。
（五）原告公司登記之營業項目，其中「汽車、機車、自行車之
      零件製造販賣」、「油壓機件之製造販賣」項目，與寶技
      公司登記之營業項目相同。
四、本件之爭點：
    原告以被告自其公司離職當月旋至訴外人寶技公司任職，違
    反兩造間上開競業禁止協議，依該協議書約定，請求被告賠
    償違約金；被告則以前揭情詞置辯，否認伊至訴外人寶技公
    司任職有構成違反兩造間之競業禁止協議。故本件所應審究
    者，即為被告自原告公司離職當月另至訴外人寶技公司任職
    ，是否構成違反兩造間之競業禁止約定。
五、本院之論斷：
（一）查兩造間關於被告離職後競業禁止協議內容，乃係約定被
      告自原告公司離職後二年內，不得有：(1)使用或揭露原告
      公司營業上秘密。(2)利用任職期間所知之產品開發、生產
      相關技巧或業務資訊。(3)接觸原告公司既有之客戶。(4)除
      經原告公司認定無競業之虞外，不得從事與原告公司相同
      或類似之行業，或受雇與原告公司相同或類似行業具競爭
      性廠商任職或提供資料等情事；被告如有違反上列任何一
      項情事，應按其離職當月薪資金額賠償原告20倍之違約金
      。上述約定內容，為兩造所不爭執之事實，並有兩造於95
      年1月16日簽訂之競業禁止協議書1份在卷可佐，被告自原
      告公司離職後二年內，應受上開競業禁止協議之拘束，殆
      無疑義。
（二）次查，被告於95年3月10日自原告公司離職，當月旋即至
      訴外人寶技公司任職，而訴外人寶技公司素與原告公司互
      有業務往來，為原告公司既有之客戶等事實，復為兩造所
      不爭執，並據原告提出被告任職寶技公司所印製之名片及
      原告與寶技公司業務往來訂購單各1份在卷可參，被告自
      原告公司離職當月，旋即與原告公司之客戶寶技公司接觸
      ，進而至該公司任職之行為，顯然違反前述競業禁止協議
      第(3)點有關不得接觸原告公司既有客戶之約定，至為明確
      。
（三）又查，原告公司登記之營業項目，其中「汽車、機車、自
      行車之零件製造販賣」、「油壓機件之製造販賣」項目，
      與訴外人寶技公司登記之營業項目相同，亦為兩造所不爭
      執，並有原告提出其與寶技公司之基本資料各1份在卷可
      資對照無誤。被告雖以原告公司主要生產鋼管零件販賣業
      務，訴外人寶技公司則從事避震器製造販售業務，兩者實
      際生產販售之零件種類不同，非屬相同或同類行業等情詞
      置辯，然按原告公司生產之鋼管為訴外人寶技公司製造避
      震器所需，寶技公司並長期向原告公司訂購鋼管零件之情
      ，復為兩造不爭執之事實，是原告與訴外人寶技公司所生
      產銷售之產品，同為汽機車及油壓機等相關產業所須零件
      ，且就此部分所登記之營業項目亦屬相同，兩者核屬同類
      行業，應堪認定，被告否認原告與寶技公司非屬相同或同
      類行業之詞，自難採信。再者，被告於競業禁止期間，未
      經原告公司同意或認定無競業之虞，即逕至訴外人寶技公
      司公司任職，復為其所自陳，被告確有違反前述競業禁止
      協議第(4)點有關不得至與原告公司同類行業任職之約定，
      亦堪肯認。被告以原告公司客戶太多，其若不至相關產業
      公司任職，將須從事專業以外工作等情詞，試圖為己身之
      違約行為卸責，然其簽立上開競業禁止協議時，當已預期
      到對其日後離職可能造成之影響，自不得藉此解免其應負
      違約責任。
（四）依上所述，被告既有違反上開競業禁止協議情事，則原告
      依據兩造有關違反競業禁止之違約金約定，請求被告給付
      按其離職當月薪資29,930元計算20倍之違約金即598,600
       元，並加計自本件起訴狀繕本送達翌日即95年10月12日
      起至清償日止，按年息百分之5計算之法定遲延利息，洵
      有理由，應予准許。
六、兩造均陳明願供擔保請准予宣告假執行及免假執行，經核與
    法並無不合，爰各酌定相當擔保金額准許之。
七、據上論結，本件原告之訴為有理由，依民事訴訟法第78、第
    390條第2項、第392條第2項，判決如主文。
中　　華　　民　　國　　96　　年　　1 　　月　　8 　　日
                  民事第二庭    法　官　陳淑卿
以上正本係照原本作成。
如對本判決上訴，須於判決送達後20日內向本院提出上訴狀。
中　　華　　民　　國　　96　　年　　1 　　月　　9 　　日
                                書記官　謝文心
